【裁判字號】    98,簡上,115
【裁判日期】    980602
【裁判案由】    違反槍砲彈藥刀械管制條例等
【裁判全文】
臺灣彰化地方法院刑事判決             98年度簡上字第115號
上  訴  人  臺灣彰化地方法院檢察署檢察官
被      告  甲○○○ ○○○ ○○○○ （中文名字：范文俊）
上列上訴人因被告違反槍砲彈藥刀械管制條例案件，不服本院九
十八年度簡字第三三二號中華民國九十八年三月九日第一審簡易
判決（原起訴案號：九十七年度偵字第一０一九六號），提起上
訴，本院管轄第二審合議庭判決如下︰
    主  文
原判決撤銷。
甲○○○ ○○○ ○○○○未經許可，製造刀械，處有期徒刑肆月，併科罰
金新臺幣伍仟元，有期徒刑如易科罰金、罰金如易服勞役，均以
新臺幣壹仟元折算壹日。緩刑貳年，緩刑期間付保護管束。扣案
之刀械壹把沒收。
    事  實
一、甲○○○ ○○○ ○○○○（以下稱中文名字：范文俊）係位在彰化縣
    鹿港鎮昭安巷七十九之六號「麥箖有限公司」（以下簡稱麥
    箖公司）僱請之外籍勞工，明知未經主管機關許可，不得擅
    自製造管制刀械，竟為砍除溝旁之牧草並捕捉漁獲，乃於民
    國九十七年七月間某日，在麥箖公司內以將鐵片焊上手把，
    再以磨砂機將鐵片之一面磨出刀刃之方法，製造刀柄長約十
    五公分、刀刃長約三十七公分、刀刃單面開鋒、刀柄可供雙
    手握用之刀械一把後，即將該把管制刀械放於麥箖公司。緣
    VU DINH NAM（以下稱中文名字：武定男）、NGUYEN THANH
    TIEN（以下稱中文名字：阮青進）與范文俊均任職在麥箖公
    司，前與何會俊（其他公司僱請之外勞，業已遭遣返越南）
    發生口角衝突、積怨未解，於九十七年十月十二日凌晨零時
    二十分許，武定男及阮青進二人前往彰化縣鹿港鎮○○路一
    六九號「越南小吃部」用餐之際，何會俊等多名外勞突然亦
    進入該小吃部，武定男見狀即撥打電話予范文俊，請范文俊
    前來解危，范文俊竟未經許可，於夜間持有前揭管制刀械至
    「越南小吃部」之公眾得出入之場所後，先進入與武定男及
    阮青進了解狀況，嗣後走出該小吃部時，突遭NGUYEU HUU
    QUANG（以下稱中文名字：乙○○）等三、四名外勞持木棍
    毆打，混亂之際，范文俊對此現在不法之侵害，出於防衛自
    己生命及身體之意思，取出其所攜帶之管制刀械，胡亂揮舞
    抵擋阮有廣等人之不法侵害，不慎傷及阮有廣頭部及右手等
    處，致乙○○受有頭部外傷併頭皮撕裂傷、右手撕裂傷及右
    膝撕裂傷等傷害（甲○○○ ○○○ ○○○○被訴過失傷害部分業據乙
    ○○撤回告訴後，並經檢察官為不起訴處分）。嗣經警據報
    趕赴現場處理，始查獲本案，並扣得前揭管制刀械一把。
二、案經彰化縣警察局鹿港分局報請臺灣彰化地方法院檢察署檢
    察官偵查起訴。
    理  由
一、訊據被告甲○○○ ○○○ ○○○○（以下簡稱被告）對於上開製造管
    制刀械及於夜間在公眾得出入之場所持有管制刀械之犯行坦
    承不諱，核與證人即被害人乙○○及證人粘合興於警詢及偵
    訊中證述情節及證人武定男、阮青進於偵訊中證述情節相符
    ，並有照片十一幀及財團法人彰化基督教醫院鹿基分院診斷
    書一份在卷可稽，且被告所製造之刀械一支經送鑑驗結果，
    認該刀械之刀柄長約十五公分、刀刃長約三十七公分、刀刃
    單面開鋒、刀柄可供雙手握用，符合槍砲彈藥刀械管制條例
    所列管刀械之要件，此有彰化縣警察局彰警保字第０九七０
    ０五七七二二號函在卷可稽，是以本件被告製造管制刀械及
    於夜間在公眾得出入之場所持有管制刀械之犯行事證已臻明
    確，其犯行堪予認定。
二、按未經許可而製造刀械後予以持有，其持有行為乃製造行為
    之當然結果，不應再予刑罰之評價而論以未經許可持有刀械
    罪，應為製造行為所吸收，僅論以槍砲彈藥刀械管制條例第
    十四條第一項之未經許可而製造刀械罪；如製造刀械後持有
    中，於夜間或公共場所或公眾得出入之場所未經許可攜帶並
    持以殺人，而該又殺人並非行為人前此製造刀械之目的，則
    製造刀械與該殺人行為，即屬各別獨立之犯罪，應予分論併
    罰；至其於夜間或公共場所或公眾得出入之場所未經許可攜
    帶該刀械，乃已被製造刀械罪所吸收之單純持有刀械行為繼
    續中之一部分，自不應再論以同條例第十五條第一、二款之
    罪（最高法院八十八年度台非字第二三七號、九十三年度台
    上字第六二二八號判決可資參照）。
三、故核被告所為，係犯槍砲彈藥刀械管制條例第十四條第一項
    之製造管制刀械罪。被告製造刀械後予以持有，其持有行為
    乃製造行為之當然結果，不應再予刑罰之評價而論以未經許
    可持有刀械罪，應為製造行為所吸收；至其於夜間在公眾得
    出入之場所未經許可攜帶該刀械，已被製造刀械罪所吸收之
    單純持有刀械行為繼續中之一部分，自不應再論以同條例第
    十五條第一、二款之罪。原審以被告犯槍砲彈藥刀械管制條
    例第十四條第一項製造管制刀械及同條例第十五條第一、二
    款於夜間在公眾得出入之場所攜帶刀械犯行事證均已臻明確
    ，據以論罪科刑，分別判處被告有期徒刑三月，併科罰金新
    臺幣五千元及有期徒刑二月，應執行有期徒刑四月，併科罰
    金新臺幣五千元，及諭知易科罰金之折算標準暨諭知緩刑二
    年，緩刑期間付保護管束，固非無見，惟被告製造管制刀械
    後予以持有，其持有行為乃製造行為之當然結果，不應再予
    刑罰之評價而論以未經許可持有刀械罪，應為製造行為所吸
    收；至其於夜間在公眾得出入之場所未經許可攜帶該刀械，
    已被製造刀械罪所吸收之單純持有刀械行為繼續中之一部分
    ，自不應再論以同條例第十五條第一、二款之罪，檢察官上
    訴亦指摘及此，非無理由，原判決既有前揭可議之處，應由
    本院予以撤銷改判。爰審酌被告製造管制刀械後，又於夜間
    於公眾得出入之場所未經許可攜帶危險性極高之刀械，且係
    因武定男撥打電話要其前來解危乃持該刀械前往，並於其遭
    人持棒毆打後即揮舞該刀械傷及乙○○，其行為對社會治安
    存有相當之危害，兼衡其素行、犯罪動機、目的、手段及犯
    後坦承犯行之態度等一切情狀，量處如主文所示之刑，並諭
    知易科罰金、易服勞役之折算標準，以示懲儆。再被告前未
    曾因故意犯罪受有期徒刑以上刑之宣告，此有臺灣彰化地方
    法院檢察署刑案查註紀錄表及臺灣高等法院被告前案紀錄表
    各一份在卷可按，其於犯後業已坦承犯行，並與被害人乙○
    ○達成和解，其因疏於思慮致罹刑典，經此論罪科刑之教訓
    後，應知所警惕而無再犯之虞，本院認所宣告之刑，以暫不
    執為適當，爰依刑法第七十四條第一項第一款之規定諭知緩
    刑二年，並依刑法第九十三條第一項第一款之規定於緩刑期
    間內付保護管束，以啟自新。扣案之刀柄長約十五公分、刀
    刃長約三十七公分、刀刃單面開鋒之刀械一支，係屬槍砲彈
    藥刀械管制條例第四條第一項第三款所稱公告查禁之刀械，
    依據同條例第六條之規定，非經主管機關許可不得持有，係
    屬違禁物，應依刑法第三十八條第一項第一款規定宣告沒收
    。
據上論斷，應依刑事訴訟法第四百五十五條之一第一項、第三項
、第三百六十九條第一項前段、第三百六十四條、第二百九十九
條第一項前段，槍砲彈藥刀械管制條例第十四條第一項，刑法第
十一條前段、第四十一條第一項前段、第四十二條第三項前段、
第三十八條第一項第一款、第七十四條第一項第一款、第九十三
條第一項，判決如主文。
本件經檢察官陳茂榮到庭執行職務。
中    華    民    國    98    年    6     月    2     日
                  臺灣彰化地方法院刑事第二庭
                                  審判長法官  石馨文
                                  法      官  陳秋錦
                                  法      官  羅永安
以上正本證明與原本無異。
本件不得上訴。
中    華    民    國    98    年    6     月    3     日
                                  書  記  官  洪年慶
附錄法條
槍砲彈藥刀械管制條例第14條
未經許可，製造、販賣或運輸刀械者，處 3 年以下有期徒刑，併
科新台幣100 萬元以下罰金。
意圖供自己或他人犯罪之用，而犯前項之罪者，處 6 月以上 5
年以下有期徒刑，併科新台幣 300 萬元以下罰金。
未經許可，持有或意圖販賣而陳列刀械者，處 1 年以下有期徒刑
、拘役或新台幣 50 萬元以下罰金。
第 1 項及第 2 項之未遂犯罰之。


司法院資訊處製作；財團法人民間司法改革基金會備份。
